---
title: "Vignette"
author: "Iosu Abal"
date: "`r Sys.Date()`"
output: rmarkdown::html_vignette
vignette: >
  %\VignetteIndexEntry{Vignette}
  %\VignetteEngine{knitr::rmarkdown}
  %\VignetteEncoding{UTF-8}
classoptions: gipuzkoa, es, foot
course: Software Matematico y Estadıstico
mail: jabal002@ikasle.ehu.eus
abstract:

---

```{r setup, include = FALSE}
knitr::opts_chunk$set(
  collapse = TRUE,
  comment = "#>"
)
```
```{r, echo=FALSE}
library(DSManagement) 
library(ggplot2)
library(reshape2)
library(patchwork)

```

En este pequeño tutorial se detallará cómo utilizar este nuevo paquete creado para el preprocesado de bases de datos. Para simular las tablas de una base de datos, se han creado los objetos Dataset y AtributeDataset.

Posteriormente se crearán pruebas de cada una de las funciones disponibles. Cabe destacar, que existen algunas funciones (tituladas con el sufijo '_base') que no están disponibles de cara al público, ya que son funciones internas del paquete y no se describirán en este tutorial. 

Esas funciones estan definidas en la clase utils.R, que es la primera en ejecutarse al cargar el paquete. Posteriormente esas funciones base son llamadas desde los métodos definidos en 'Dataset.R', que sí son métodos públicos. Finalmente, en el tercer fichero llamado 'plotting_functions.R' estan definidas las dos funciones relacionadas con los gráficos, por lo que se han definido en un fichero a parte. 



# Objetos S4
Para que este paquete sea más flexible, se ha decidido crear objetos S4 para simular un dataset. Concretamente tenemos la clase "AtributoDataset", que representarán las variables o columnas de un dataset, y la clase "Dataset", que contendrá una lista de esos atributos.

## Clase AtributoDataset
Esta clase contiene los siguientes slots:

* Nombre: Nombre del atributo
* Tipo: Clase a la que pertencen los valores (numerico, logico...)
* Valores: Valores que forman el atributo
* Cortes: Almacena los puntos de corte en caso de que los valores esten discretizados por intervalos. Puede ser nulo

Para la creación de atributos se utilizará la siguiente sintaxis, donde proporcionaremos un nombre y una lista con los valores correspondientes:
```{r}
numeric_attr <- atributoDataset("Numeric Attribute", seq(1:20))
logical_attr <- atributoDataset("Logical Attribute", sample(c(FALSE, TRUE), size = 20, replace = TRUE))

logical_attr
```
Al crearlos, internamente se valida que ninguno de los slots sea vacío o nulo (menos el slot 'cortes').

## Clase Dataset
Esta clase es algo más sencilla y está formada por:

* Nombre: Nombre del dataset
* Atributos: Lista de AtributosDataset

Para esta clase se han implementado dos constructores diferentes. La función dataset() crea un dataset a partir de una lista de atributos.

```{r}
my_dataset <- createDataset("My Dataset", list(numeric_attr, logical_attr))
my_dataset
```

Sin embargo, el constructor datasetFromCSV() crea el dataset desde un fichero csv, donde será obligatorio especificar la ruta de dicho fichero.
```{r}
dsetCSV <- datasetFromCSV("../data/fichero.csv")
dsetCSV
```

En ambos casos y cada vez que se crea un objeto del tipo Dataset, se valida que tenga atributos de la clase AtributoDataset, y que no contenga nombres de atributos repetidos.



# Fichero Dataset.R
En este fichero de R se han implementado ambas clases y todos sus métodos.


## Discretizar por igual anchura e igual frecuencia
Para este primer método veremos como podemos discretizar los valores de un dataset (o de un atributo) en igual frecuencia y en igual anchura. Para ello hemos tenido que crear la función discretizeEW() y discretizeEF() genéricamente, y después, crear las implementaciones para cada clase.

Supongamos que queremos discretizar en 3 intervalos de igual anchura los valores de un atributo: (utilizaremos los atributos ya creados, recordemos que en el atributo 'numeric_attr' tenemos una secuencia del 1 al 20)
```{r}
discretizeEW(numeric_attr, 3)
```
Como se puede observar, hay dos puntos de corte y 3 intervalos. Todos los intervalos miden lo mismo, en este caso 6,33.

Veamos ahora como podemos discretizar en 2 intervalos de igual frecuencia todos los atributos de un dataset. Para ello, utilizaremos el dataset creado desde el csv, que contiene la altura y el peso de 4 individuos.
```{r eval=TRUE}
discretizeEF(dsetCSV, 2)
```
Podemos observar como ha creado un punto de corte diferente para cada atributo, de tal manera que hay la misma cantidad de elementos en cada intervalo de cada atributo. Este metodo podria aplicarse tambien a un atributo en particular.

## Cálculo de métricas
Esta función calcula la varianza y el Area Bajo la Curva (AUC) para cada variable cuantitativa, y calcula la entropía para cada variable cualitativa del dataset. Para que el AUC funcione correctamente, es necesario que el dataset cuente con un atributo lógico con el que comparar el clasificador. En caso de no contar con ninguno, calculará sólamente la varianza y la entropia, mostrando un warning.

Para este ejemplo vamos a crear un dataset partiendo de una lista de atributos. Tras llamar a la función calculateMetrics() nos devolverá una lista con varianza, AUC y entropía para cada atributo del dataset. Por supuesto, en las variables cuantitativas la entropia no tendrá valor, y viceversa.
```{r}
calculateMetrics(my_dataset)
```

Se puede observar, como la entropía no tiene valor (NA) en el caso de atributos numéricos, y lo mismo para la varianza y el AUC en el caso del atributo lógico.


## Normalización y estandarización de atributos y datasets
Con esta función se busca estandarizar y normalizar los valores de un atributo o de un dataset entero. Para ese caso, se recorren todos los atributos del dataset que sean cuantitiativos e internamente se llama a la función standarize_base o normalize_base del fichero utils.R

Por ello se han creado dos implementaciones tambien para esta función, una para el objeto AtributoDataset y otra para la clase Dataset. Veamos primero como utilizarlo para normalizar un atributo.
```{r}
atributo <- atributoDataset(name = "Attribute1", vector = c(1, 2, 3, 4, 5))
normalize(atributo)
```

Vemos que los valores del atributo estan ahora normalizados entre 0 y 1.

En el caso del dataset veamos como estandarizar todos los atributos numericos
```{r}
dataset <- createDataset(nombre = "Example", atributos = list( 
  atributoDataset(name = "Numeric1", vector = c(1, 1.5, 3,2, 5)),
  atributoDataset(name = "Numeric2", vector = c(21, 31, 60, 76)),
  atributoDataset(name = "FactorAttr", vector = factor(c("A", "B", "A", "A")))))
standarize(dataset)
```
Vemos que ambos atributos numericos tienen ahora media 0, y el atributo de tipo factor no se ha modificado.

## Filtrado por metricas
Esta función nos permite quedarnos con los atributos de un dataset que cumplan ciertas métricas. Las métricas posibles son las mencionadas antes (Varianza, AUC y Entropía). Por lo tanto deberemos indicar, el tipo de métrica, el operador, y el valor de la métrica que nos interese. Debido a que internamente necesita calcular el AUC, también será necesario que el dataset cuente con un atributo lógico

En este caso, vamos a crear un dataset con un atributo numérico y dos atributos de tipo factor. Supongamos que queremos filtrar el dataset, y quedarnos con los atributos que su entropía sea 1 como máximo.
```{r}
dataset <- createDataset(nombre = "Example", atributos = list(
  atributoDataset(name = "NumericAttr", vector = c(1, 2, 3, 4)),
  atributoDataset(name = "FactorAttr", vector = factor(c("rojo","verde","verde", "verde"))),
  atributoDataset(name = "FactorAttr2", vector = factor(c("rojo","verde","azul","amarillo"))),
  atributoDataset(name = "LogicalAttr", vector = (c(FALSE, TRUE, FALSE, TRUE)))


))
newDs <- filterMetrics(dataset,"Entropy","<",1)
newDs
```
En este caso, vemos como solamente el atributo llamado "FactorAttr" cumple la condición, por lo que la función nos ha devuelto un dataset con sólamente ese atributo. En el caso del atributo numérico, se ha descartado directamente ya que es imposible calcular su entropía.

## Correlación e información mutua
Finalmente, se ha creado la función correlation(), al que dado un dataset, nos indica la correlación entre todos sus atributos. En caso de que los atributos sean discretos, se calcula la información mutua entre ambos.

El resultado de esta función son dos matrices, una con la correlación y otra con la información mutua.
Para este caso, hemos creado un dataset con 5 atributos de diferentes tipos, y ver así las dos matrices.
```{r}
dataset <- createDataset(nombre = "Example", atributos = list(
  atributoDataset(name = "NumericAttr", vector = c(1, 2, 3, 4)),
  atributoDataset(name = "FactorAttr", vector = c(TRUE,TRUE,FALSE, FALSE)),
  atributoDataset(name = "FactorAttr2", vector = c(FALSE,FALSE,TRUE, FALSE)),
  atributoDataset(name = "NumericAttr2", vector = c(28, 5, 19, 24)),
  atributoDataset(name = "NumericAttr3", vector = c(4, 5, 6, 7))


))
correlation(dataset)
```
Como vemos, la primera matriz devuelta (llamada correlations) calcula las correlaciones entre los 3 atributos cuantitativos. Por supuesto, la correlación de un atributo con él mismo es máxima (1), por lo que la diagonal de la matriz estará repleta de unos.

En cuanto a la segunda matriz (llamada mutual_information) vemos que las dimensiones cambian. En este caso contamos con una matriz de 2x2 debido a que solo hay 2 variables cualitativas en nuestro dataset. En la diagonal podemos observar la entropía, ya que la información mutua entre una variable y ella misma es la entropía. Contamos de nuevo con una matriz simétrica. 

# Fichero Plotting.R
En este fichero se recogen las dos funciones relacionadas con los gráficos, por lo que es necesario tener instalados los paquetes de **ggplot2**, **reshape2** y **patchwork**

## Plot para el AUC
Antes hemos visto como se puede calcular la metrica del área bajo la curva, pero quizá un simple número no nos aporte mucha información. Es por ello que se ha decidido crear este plot, para ver de una manera más visual el area bajo la curva del clasificador. De nuevo necesitamos un vector lógico en el dataset.

Esta función internamente llama a calculate_rates, que devuelve el true positive rate, y el false positive rate, que serán los ejes de nuestro gráfico. Ademas muestra con una línea discontinua como sería un clasificador aleatorio, que acertaría al azar la mitad de los casos.

Creamos un dataset más grande en este caso, de 200 individuos y 2 atributos, también de manera aleatoria. A nuestra función plotROC() a parte de pasarle el dataset, debemos indicarle el atributo númerico con el cual queremos hacer la clasificación.
```{r}
dataset <- createDataset(nombre = "Example", atributos = list(
  atributoDataset(name = "NumericAttr", vector = sample(1:200, 200)),
  atributoDataset(name = "FactorAttr", vector = sample(c(FALSE, TRUE), size = 200, replace=T))

))
plotROC(dataset,"NumericAttr")
```

Vemos que el clasificador utilizado, al ser creado de una manera aleatoria tiene un área muy parecida a lo que tendría uno 100% aleatorio, representando con la línea roja. Cuanto más grande sea nuestro dataset aleatorio, más se parecerá a la línea discontinua.
Podemos calcular el AUC para comprobarlo.
```{r}
calculateMetrics(dataset)$NumericAttr['AUC']
```
Vemos que el valor es cercano 0.5, ya que literalmente, hemos creado un clasificador con valores aleaatorios.

## Plot para las matrices de correlación e información mutua
Finalmente, en esta última función se obtienen las matrices de correlacion e información mutua tras llamar a correlation() y se muestran como un mapa de calor.

```{r, fig.width=10, fig.height=4}
dataset <- createDataset(nombre = "Example", atributos = list(
  atributoDataset(name = "N1", vector = c(1, 2, 3, 4)),
  atributoDataset(name = "F1", vector = c(FALSE,FALSE,FALSE, FALSE)),
  atributoDataset(name = "F2", vector = c(FALSE,FALSE,TRUE, FALSE)),
  atributoDataset(name = "N2", vector = c(28,5,19, 26)),
  atributoDataset(name = "N3", vector = c(4,5,6, 25))


))
plotCorrelation(dataset)
```
Vemos cada celda indicada por un color, que cuanto más intenso sea el rojo más correlacionadas estarán las variables. En la matriz izquierda (que mide la correlación) vemos que la diagonal tiene el valor máximo, y también podemos observar como el atributo 2 y el 1 no están casi relacionados.

En la matriz derecha, no vemos una diagonal tan marcada, ya que ésta no esta llena de unos. Aun así, sigue siendo simétrica, y la relación mas fuerte la encontramos al comparar el atributo F2 con él mismo. En este caso se esta midiendo la entropía de esa variable, que es igual a 1.

